臺灣高雄地方法院民事判決
111年度雄小字第1102號
原      告  國泰世華商業銀行股份有限公司

法定代理人  郭明鑑  
訴訟代理人  蔡杰祐  
            吳建霖  
被      告  財政部國有財產署南區分署即魏玉良遺產管理人

法定代理人  黃莉莉  
訴訟代理人  李玉敏  
複  代理人  丁維儀  
上列當事人間請求給付簽帳卡消費款事件，本院於民國111年6月
23日言詞辯論終結，判決如下︰
    主      文
被告應於管理魏玉良之遺產範圍內給付原告新臺幣伍萬伍仟玖佰
陸拾伍元，及其中新臺幣伍萬壹仟肆佰壹拾肆元自民國一一○年
七月二十六日起至清償日止，按週年利率百分之十五計算之利息
。
訴訟費用新臺幣壹仟元由被告於管理魏玉良之遺產範圍內負擔。
本判決得假執行。
    事實及理由
一、原告主張：訴外人魏玉良（歿於民國110年3月9日）前向原
    告申請信用卡使用，依約魏玉良得持核發之信用卡於特約商
    店記帳消費，但應於當期繳款截止日前清償消費款，若選擇
    以循環信用方式繳款，仍應於當期繳款截止日前繳付最低應
    繳金額，餘款則按年息15%計付循環信用利息。詎魏玉良未
    依約繳款，迄至110年7月25日止尚欠新臺幣（下同）55,965
    元（含本金51,414元）未還。又魏玉良之繼承人均聲明拋棄
    繼承，並經臺灣嘉義地方法院（下稱嘉義地院）於110年7月
    30日以110年度司繼字第86號裁定選任被告擔任魏玉良之遺
    產管理人，是依民法第1179條規定，被告在管理魏玉良之遺
    產範圍內，就前開欠款即負清償責任。為此，爰依信用卡契
    約、消費借貸之法律關係及民法第1179條規定提起本件訴訟
    等語，並聲明：被告應於管理魏玉良之遺產範圍內給付原告
    55,965元，及其中51,414元自110年7月26日起至清償日止，
    按年息15%計算之利息。
二、被告則以：被告經嘉義地院以110年度司繼字第86號裁定選
    任為魏玉良之遺產管理人，經被告提起抗告，復經嘉義地院
    於110年9月7日以110年度家聲抗字第24號裁定駁回抗告，該
    裁定並於110年9月28日確定，嗣被告向嘉義地院聲請對魏玉
    良之債權人及受遺贈人為公示催告，經嘉義地院以110年度
    司家催字第51號裁定准予公示催告，並於110年10月25日將
    該公示催告裁定公告揭示，公告期限至111年12月25日屆滿
    。原告應於上開期限內向被告申報債權，否則依民法第1182
    條規定，原告僅得就賸餘遺產行使權利。又依民法第1181條
    規定，遺產管理人非於第1179條第1項第3款所定期間屆滿後
    ，不得對被繼承人之任何債權人或受遺贈人，償還債務或交
    付遺贈物。故被告在公示催告期間屆滿前無從清償債務，於
    公示催告期間自不應負遲延責任等語，資為抗辯，並聲明：
    原告之訴駁回。
三、經查，原告主張之前揭事實，業據其提出信用卡申請書、信
    用卡定型化契約、歷史繳款明細表、信用卡帳單、嘉義地院
    110年7月30日嘉院傑家恩110年度司繼字第86號公示催告公
    告為憑（見本院卷第11至16、67至89、17頁），且為被告所
    不爭執，堪信為真實。
四、本院之判斷：
  ㈠按民法第1181條原規定：「繼承人之債權人或受遺贈人，非
    於第1179條第1項第3款所定期間屆滿後，『不得請求清償債
    權』或交付遺贈物。」，嗣於74年6月3日修正為：「遺產管
    理人非於第1179條第1項第3款所定期間屆滿後，不得對被繼
    承人之任何債權人或受遺贈人，償還債務或交付遺贈物。」
    ，並刪除原有「債權人不得請求清償債權」之規定；參酌其
    立法理由記載：「本條立法意旨，應在限制遺產管理人，而
    不在限制債權人或受遺贈人行使請求權，蓋清償債務及交付
    遺贈物，原為繼承人之義務，遺產管理人不過因繼承人之有
    無不明代為履行義務耳。爰予修正之，使與本法第1158條之
    規定，前後一致。」，可知民法第1181條限制於公示催告期
    間屆滿前不得償還債務，立法意旨是避免遺產管理人先清償
    某些債權人影響其他債權人權利，俾維持債權人公平受償之
    機會，並非債權人行使權利之限制，若因原欠債之被繼承人
    死亡，而使債權人遭受利息等損失，欠缺正當性。參諸破產
    法第103條將破產宣告後之利息列除斥債權，及消費者債務
    清理條例第29條，就裁定開始更生或清算程序後所生之利息
    列劣後債權等規定，均仍算利息。因民法對遺產繼承採概括
    繼承有限責任，民法第1157條乃規定法院應依公示催告程序
    命被繼承人之債權人於一定期限內報明債權，而債務人之繼
    承人為公示催告期間強制執行程序並不停止，則因法定繼承
    人均拋棄繼承而選任遺產管理人為公示催告期滿前之遲延自
    仍應負責（臺灣高等法院暨所屬法院109年法律座談會民事
    類提案第7號法律問題研討結果參照），是以債務人之繼承
    人若均拋棄繼承或無人繼承時，遺產管理人在管理之遺產範
    圍內，仍負有清償遲延利息之義務。被告雖辯稱其於111年1
    2月25日公示催告期間屆滿前，不得償還本件債務，故公示
    催告期間屆滿前之遲延給付，不可歸責於被告，依民法第23
    0條規定，被告於此期間自不應負遲延責任等語，然依前揭
    說明，於被告於公示催告期間內仍應負遲延責任，要無因而
    免除責任，以致債權人蒙受損失之理，從而被告此部分所辯
    難認可採，其仍應於管理魏玉良之遺產範圍內，清償魏玉良
    死亡後發生之遲延利息，不因有為公示催告而有影響。
  ㈡次按被繼承人之債權人或受遺贈人，不於第1179條第1項第3
    款所定期間內為報明或聲明者，僅得就賸餘遺產，行使其權
    利，民法第1182條定有明文。經查，被告前聲請公示催告債
    權人及受遺贈人報明債權，經嘉義地院110年度司家催51號
    裁定准予公示催告並於110年10月25日公告乙節，有該民事
    裁定及公告證書在卷可考（見本院卷第117至119頁）。又本
    件原告於110年10月29日向本院聲請對被告核發支付命令（
    見本院卷第7頁收文章戳），經本院於110年11月8日核發110
    年度司促字第24973號支付命令，該命令並於110年11月11日
    送達被告（見本院卷第23頁送達證書），已向被告報明債權
    ，是依民法第1182條反面解釋，原告請求被告在管理魏玉良
    之遺產範圍內，清償系爭欠款本息，即有理由。
五、綜上所述，原告依信用卡契約、消費借貸之法律關係及民法
    第1179條規定，請求被告於管理魏玉良之遺產範圍內給付55
    ,965元，及其中51,414元自110年7月26日起至清償日止，按
    年息15%計算之利息，為有理由，應予准許。
六、本判決係依小額訴訟程序為被告敗訴之判決，爰依民事訴訟
    法第436條之20規定，依職權宣告假執行。
七、訴訟費用負擔之依據：民事訴訟法第78條。
中　　華　　民　　國　　111 　年　　7 　　月　　7 　　日
                  高雄簡易庭  法  官  陳安信
以上正本係照原本作成。
如對本判決上訴，須於判決送達後20日內向本院提出上訴狀，並
須表明原判決所違背之法令及其具體內容與依訴訟資料可認為原
判決有違背法令之具體事實之上訴理由。（均須按他造當事人之
人數附繕本）。
民事訴訟法第436條之24第2項：對於本判決之上訴，非以違背法
令為理由，不得為之。
中　　華　　民　　國　　111 　年　　7 　　月　　7 　　日
                              書記官  蔡妮君